臺灣高等法院刑事判決　　　　　　　　　　　　　九十一年度上易字第二五三○號
　　上　訴　人
　　即　被　告　乙○○
右上訴人因傷害案件，不服臺灣板橋地方法院九十一年度易字第四十四號，中華民國
九十一年六月二十日第一審判決（起訴案號：臺灣板橋地方法院檢察署八十九年度偵
字第一三三○七號），提起上訴，本院判決如左：
    主  文
上訴駁回。
    事  實
一、乙○○與顧華（原審判刑確定）於民國八十九年三月二十七日，相偕至臺北縣
    永和市○○路三九五號「流行網ＫＴＶ」消費，席間與該ＫＴＶ會計曾雅靜飲酒
    ，飲畢，乙○○欲返家時，因曾雅靜不勝酒力、已有醉意，該ＫＴＶ工作人員遂
    委請乙○○駕車送曾雅靜返家。翌日（二十八日）凌晨一時三十分許，乙○○駕
    車送曾雅靜回到臺北縣永和市○○路○段三二二號曾雅靜住處前，適曾雅靜男友
    甲○○前往尋找曾雅靜，見曾雅靜酒後由乙○○駕車送回，頓生醋意，雙方發生
    誤會起口角，乙○○乃駕車離去，旋載同於附近吃麵之顧華前來，共同責問甲
    ○○，並互相拉扯，嗣乙○○電召之三名年籍不詳成年男子隨後搭乘計程車趕到
    ，乙○○、顧華及該三名不詳姓名成年男子即基於共同傷害之犯意聯絡，以徒
    手或持石頭及扳手等物，圍毆甲○○，致甲○○受有頭皮七╳○．五公分及二╳
    ○．五公分撕裂傷二處、右手手肘一．五公分╳○．五公分撕裂傷害。
二、案經被害人甲○○訴請臺灣板橋地方法院檢察署檢察官偵查起訴。
    理  由
一、訊據上訴人即被告乙○○固不否認於右揭時地與告訴人甲○○發生爭執進而互毆
    等情，惟矢口否認傷害犯行，並辯稱：是告訴人先出言恐嚇並動手，伊因自衛始
    動手反擊，雙方是互毆，伊不認識搭計程車前來之三名年籍不詳成年男子，彼此
    無犯意聯絡云云。惟查：
  (一)右揭事實，業據告訴人指訴歷歷，核與證人曾雅靜供證情節相合（見他字卷第十
    三頁、原審卷第八十二頁），且有告訴人身體受傷之三軍總醫院附設民眾診療服
    務處診斷證明書一件（見他字卷第三頁）、三軍總醫院九十一年四月十二日（九
    十一）善利字第九一○五九二五號函所附急診及門診病歷影本（見原審卷第五十
    頁至第六十二頁）在卷可稽。
  (二)證人曾雅靜於原審到庭供證：「那時剛好告訴人在我家樓下等我，看到他送我回
    家，我又喝很多，告訴人不高興。蘇在停車時，就看到了。後來我和蘇下車，他
    們兩個人起爭執，兩個人互罵，蘇又打行動電話叫阿呆來，阿呆來後，他們兩個
    人就推告訴人，三個人互推，後來，又來了三個人坐一輛計程車，這三個人其中
    有壹個是開計程車，他們三個人都下來，三個人中我看到有人帶扳手，他們一下
    車就問乙○○他們是誰、誰、誰，本來我擋在兩方的中間，就看到告訴人開始跑
    ，他們五個人就追過去，追到我家轉角的暗巷，我追過去時，看到地上有石頭沾
    有血跡，因為驚動到別人，管理員報警，管理員和鄰居都下來，乙○○開車就走
    了。」等語（見原審卷第八十二頁），查該三名不詳姓名者，案發時到場一下車
    就問被告在場者之身分，顯示被告與該等三人早有認識並有犯意聯絡。按證人曾
    雅靜與被告無任何怨隙，被告尚且載其返家，受惠於被告，其應無恩將仇報，甘
    冒偽證罪責，而設詞誣陷之理？況案發當時為深夜時分，發生地點在曾雅靜住處
    附近，甲○○復未與曾雅靜同居該處之情以觀，其餘三名年籍不詳成年男子若非
    被告電邀助陣並共同加入毆打，何能如此湊巧，於上開時地找到甲○○尋釁？是
    被告所辯不認識該三名成年男子，雙方無犯意聯絡云云，係事後避就之詞，委無
    足取。又本件被告聯合顧華對付告訴人，於人數上占有優勢，嗣被告電召三名
    年籍不詳成年男子助陣，人數上更占盡便宜，告訴人勢單力薄，焉敢先動手加害
    被告？是被告以遭告訴人動手危害始行自衛乙節，應屬無稽。
  綜上，被告所辯，無非事後卸責之詞，不足採信。本件事證明確，被告犯行堪以認
  定，應依法論科。
二、核被告所為，係犯刑法第二百七十七條第一項之傷害罪。被告與顧華及其他三
    名年籍不詳成年男子間，有犯意聯絡及行為分擔，為共同正犯。原審審酌被告與
    告訴人不相識，僅因細故即夥眾毆打告訴人成傷，犯罪後又否認犯行，並曲意迴
    護其餘三名共犯，犯後態度難認良好，及其犯罪手段、告訴人所受傷勢等一切情
    狀，依刑法第二百七十七條第一項、第四十一條第一項前段、罰金罰鍰提高標準
    條例第一條前段、第二條，判處被告有期徒刑四月，並諭知易科罰金之折算標準
    ，以示懲儆。其認事用法殊無不合，被告上訴猶執陳詞否認犯罪，應認無理由，
    予以駁回。
據上論斷，應依刑事訴訟法第三百六十八條，判決如主文。
本案經檢察官柯麗鈴到庭執行職務。
中      華  民      國    九十一    年      十      月    二十三    日
                              臺灣高等法院刑事第五庭
                                  審判長法  官  曾  德  水
                                        法  官  蘇  素  娥
                                        法  官  楊  貴  雄
右正本證明與原本無異。
不得上訴。
                                        書記官  林  淑  貞
中      華      民      國     九十一   年      十      月    二十五    日
附錄：本判決論罪科刑法條全文
刑法第二百七十七條第一項：
一傷害人之身體或健康者，處三年以下有期徒刑、拘役或一千元以下罰金。
